臺灣橋頭地方法院刑事判決　
111年度易字第123號
公  訴  人  臺灣橋頭地方檢察署檢察官
被      告  陸莀函



上列被告因竊盜案件，經檢察官提起公訴（110年度偵字第14449
號），本院判決如下：
    主  文
陸莀函犯竊盜罪，處罰金新臺幣伍仟元，如易服勞役，以新臺幣
壹仟元折算壹日。
    犯罪事實
一、陸莀函於民國110年9月30日21時50分許，在高雄市○○區○○路0
    00號統一超商凹仔底門市購物，竟意圖為自己不法所有而基
    於竊盜犯意，趁店員疏未注意徒手竊取商品陳列架上KY潤滑
    劑1個【價值新臺幣（下同）55元】，置於其手提塑膠袋內
    ，得手後佯以購買筆記本即結帳離去。嗣店長周蕙蘋察覺失
    竊而報警處理始循線查悉上情。
二、案經周蕙蘋訴由高雄市政府警察局左營分局報告臺灣橋頭地
    方檢察署檢察官偵查起訴。
    理  由
壹、程序部分
　　按被告以外之人於審判外之陳述，雖不符前4條之規定，而
    經當事人於審判程序同意作為證據，法院審酌該言詞陳述或
    書面陳述作成時之情況，認為適當者，亦得為證據，刑事訴
    訟法第159條之5第1項定有明文。查本判決所引用傳聞證據
    均依法踐行調查證據程序，且檢察官、被告陸莀函均明示同
    意有證據能力（易卷第36頁），基於尊重當事人對傳聞證據
    處分權及證據資料愈豐富愈有助於真實發現理念，復審酌該
    等證據作成時情況並無違法不當或顯不可信之瑕疵，認作為
    證據應屬適當，依刑事訴訟法第159條之5第1項規定均有證
    據能力。
貳、實體部分
一、訊據被告固坦承有於上揭時、地，拿取商品陳列架上KY潤滑
    劑1個，未經結帳即離開超商等事實，惟矢口否認有何竊盜
    犯行，並辯稱：KY潤滑劑是我朋友劉啓良託我購買，因為劉
    啓良另外託我買很多東西，但我已經沒有手拿，所以才暫時
    把KY潤滑劑放進掛在我手上的塑膠袋，裡面裝的物品也都是
    劉啓良託我購買的東西。當時我正在與劉啟良講電話，他說
    潤滑劑有好幾種，我原本要向店員詢問種類，所以才把頭轉
    向櫃檯，之後劉啓良又決定不買潤滑劑了，劉啟良原本又叫
    我買煙或飲料，後來又說不用買了，所以我就忘記將潤滑劑
    拿出來結帳，我沒有要行竊之意思等語（審易卷第32頁、偵
    卷第54頁）。經查：
  ㈠被告有於110年9月30日21時50分許，在高雄市○○區○○路000號
    統一超商凹仔底門市，徒手拿取商品陳列架上KY潤滑劑1個
    ，放置於其手提塑膠袋內，未經結帳即離去等情，業據被告
    供承在卷（偵卷第10至11、54頁、審易卷第32至33頁、易卷
    第42、47頁），核與告訴人周蕙蘋於警詢時指述情節大致相
    符（偵卷第14頁），復有監視器畫面擷圖4張、竊取物品照
    片及電子發票、車牌號碼000-000號車輛詳細資料報表、臺
    灣橋頭地方檢察署檢察官勘驗筆錄暨擷取照片各1份附卷足
    憑（偵卷第15至17、19至21、29、37至48頁），是此部分事
    實首堪認定。
  ㈡又前揭檢察官勘驗案發之超商監視器畫面結果略以：（監視
    器畫面時間21：48：54）被告入店拿手機給店員看，左手掛
    白色塑膠袋；（21：50：05）被告將右手拿的筆記本、手機
    放在桌上，頭低下並將手伸入包包內抽出錢包付款。再將筆
    記本放入左手白色塑膠袋內，待店員找零錢。另一角度監視
    器則顯示：（21：50：05）被告以右手拿取貨架上物品，並
    將頭轉往櫃檯方向觀看；（21：50：07）被告將從貨架上取
    下白色長條狀物品放在左手筆記本上方；（21：50：09）被
    告轉身後以右手將物品放進白色塑膠袋內，左手則繼續拿筆
    記本；（21：50：17）被告離開貨架，且自被告進入貨架至
    離去為止，均未使用手機等情，有前述勘驗筆錄暨擷取照片
    附卷可佐（偵卷第37至48頁）。是依前開勘驗結果及卷附KY
    潤滑劑照片以觀，可知KY潤滑劑本身體積小、重量甚輕（淨
    重15公克），且被告在將潤滑劑放入白色塑膠袋前，僅依靠
    左手即可穩定拿取筆記本及潤滑劑等2樣未結帳商品，並無
    不能同時拿取2物之情事，被告復未拿取其他商品情形，衡
    諸常情，為免招致爭議，應無將未結帳商品先放入店外攜入
    之購物袋中之必要，然被告卻擅將體積小、重量輕之KY潤滑
    劑拿取後逕自放入白色塑膠袋內，已與一般購物結帳之常情
    相違。
　㈢又細觀被告將KY潤滑劑放入塑膠袋過程，被告係先回頭往櫃
    檯張望，其後轉身走離櫃檯、停佇於樑柱旁，以左手在上拿
    筆記本、右手取下原放置於左手之KY潤滑劑後，再放入筆記
    本下方白色塑膠袋等情，有前述勘驗結果及擷取照片存卷可
    佐（偵卷第45至46頁），可見被告有先環顧周圍有無店員盯
    注，欲以左手拿取筆記本在上方掩飾，利用右手將原穩定握
    持在左手之KY潤滑劑取下後，趁隙放入下方塑膠袋內，甚至
    利用身體及樑柱創造視線死角，並選擇背對櫃檯方向以掩人
    耳目，堪信被告確係在避免店員發現或遭監視器拍攝，其意
    在竊取KY潤滑劑無疑。是綜觀被告拿取架上KY潤滑劑，並以
    前述遮掩方式，未經結帳即攜出店外過程，以及雙手有餘裕
    可拿取2件未結帳商品，卻擅將體積小、重量輕之潤滑劑放
    入不透明塑膠袋等情狀，被告有不法所有之意圖甚明，其竊
    盜之犯意堪可認定。
  ㈣被告固以前詞置辯，惟查：　　
  ⒈證人劉啓良於本院審理時證稱：我確實有託被告購買抱枕、
    布娃娃及潤滑劑，但我沒有指定潤滑劑廠牌，被告也未在電
    話中提到超商有複數潤滑劑廠牌或詢問我要買何種廠牌，而
    且我不清楚被告跟我通話時，是否已在便利商店。我也沒有
    請被告幫忙買菸或飲料，更沒有在電話中改請被告不要購買
    潤滑劑等語（易卷第40至41頁），已與被告前揭所辯大相逕
    庭，則證人既未請託被告購買潤滑劑以外商品，亦未指示被
    告購買特定廠牌潤滑劑或取消購買潤滑劑之情，被告復未詢
    問證人潤滑劑廠牌事宜，顯無任何舉動或繁複指示足使被告
    分心而漏未將KY潤滑劑結帳。遑論依前述勘驗筆錄暨擷取照
    片，被告從拿取KY潤滑劑至到櫃檯結帳，前後過程僅不到20
    秒（偵卷第6、8頁），監視器畫面又查無被告有揀選其他商
    品情形，已如前述，則被告在超商內挑選商品共僅2件，又
    無購買過多商品或瀏覽商品時間過長情形，更無忘記結帳之
    理。
  ⒉再質之被告所辯：塑膠袋裝的東西也都是證人劉啓良託我購
    買，所以我才把潤滑劑一併放入，最後結帳時忘記取出，只
    把我要買的筆記本結帳等語。對照前述勘驗筆錄暨擷取照片
    所示結帳過程，被告在結帳櫃檯取出錢包付款完畢後，亦有
    將筆記本收入左手白色塑膠袋內等情（偵卷第38頁）。苟塑
    膠袋內物品均係證人劉啓良請託被告購買，且被告已事先將
    自己欲購買物品及證人劉啟良託購物品嚴加區分，被告又豈
    會在結帳後將自己欲購買之筆記本，再一併混入證人劉啟良
    託購物品中，可見被告所辯情節與自身所為多有矛盾之處，
    不足採信。
  ㈤綜上所述，本案事證已臻明確，被告竊盜犯行洵堪認定，自
    應依法論科。
二、核被告所為，係犯刑法第320條第1項竊盜罪。
三、爰以行為人之責任為基礎，審酌被告正值青壯，竟不思以正
    當方式獲取所需物品，恣意竊取超商陳列商品，顯然欠缺尊
    重他人財產權之法治觀念，破壞社會秩序，所為殊非可取，
    惟考量被告徒手行竊手段尚稱和平，且竊得物品價值甚微。
    另酌以被告前無受法院論罪科刑之素行資料，有臺灣高等法
    院被告前案紀錄表存卷足憑（易卷第51頁），暨被告始終否
    認犯行，然已與告訴人和解理賠之犯後態度。兼衡被告自陳
    大學肄業之智識程度，目前從事保險業務員，無固定底薪，
    年初迄今僅獲得8萬元收入，未婚且無子女或父母需扶養之
    家庭、經濟狀況（易卷第45頁）等一切情狀，量處如主文所
    示之刑，並諭知易服勞役之折算標準。
四、至被告所竊取KY潤滑劑，已交予證人劉啟良使用殆盡，雖據
    證人劉啟良到庭證述在案（易卷第40頁），然被告已於警詢
    時與告訴人和解，並完成結帳，有前述電子發票可資佐證（
    偵卷第21頁），堪認犯罪所得已實際合法發還被害人，爰依
    刑法第38條之1第5項規定，不予宣告沒收，附此敘明。 
據上論斷，應依刑事訴訟法第299條第1項前段，判決如主文。
本案經檢察官蔡婷潔提起公訴，檢察官倪茂益到庭執行職務。
中　　華　　民　　國　　111 　年　　9 　　月　　27　　日
                  刑事第一庭  法　官  簡祥紋
以上正本證明與原本無異。
如不服本判決應於收受判決後 20 日內向本院提出上訴書狀，並
應敘述具體理由。其未敘述上訴理由者，應於上訴期間屆滿後20
 日內向本院補提理由書 (均須按他造當事人之人數附繕本)「切
勿逕送上級法院」。
中　　華　　民　　國　　111 　年　　9 　　月　　28　　日
                              書記官  潘維欣
附錄本案論罪科刑法條：
中華民國刑法第320條第1項
意圖為自己或第三人不法之所有，而竊取他人之動產者，為竊盜
罪，處5年以下有期徒刑、拘役或伍拾萬元以下罰金。